【裁判字號】    99,交聲,350
【裁判日期】    991231
【裁判案由】    違反道路交通管理處罰條例聲明異議
【裁判全文】
臺灣基隆地方法院交通事件裁定         99年度交聲字第350號
原處分機關
即移送機關  交通部公路總局臺北區監理所基隆監理站
異  議  人
即受處分人  楊德成
上列異議人即受處分人因違反道路交通管理處罰條例案件對於交
通部公路總局臺北區監理所基隆監理站中華民國99年10月11日所
為之基監字第裁42-RB0000000號處分（原舉發案號：基隆市警察
局基警交字第RB0000000 號），向臺灣士林地方法院聲明異議，
經臺灣士林地方法院移轉管轄至本院（臺灣士林地方法院99年度
交聲字第1138號裁定），本院裁定如下：
    主  文
異議駁回。
    理  由
一、原處分意旨略以：異議人即受處分人楊德成（下稱異議人）
    駕駛516-B9號營業用小客車（下稱系爭車輛），沿基隆市中
    山橋往安一路方向行駛，於民國98年10月21日晚間11時19分
    許，行經中山橋與安一路口時，因「駕車行經有燈光號誌管
    制之交叉路口紅燈右轉行為」之違規，為基隆市警察局第四
    分局中山派出所（下稱舉發單位）員警吳元劭當場欄停，並
    以異議人違反道路交統管理處罰條例第53條第2 項規定掣單
    （基隆市警察局基警交字第RB0000000 號舉發違反道路交通
    管理事件通知單）舉發，異議人雖收受該舉發違反道路交通
    管理件通知單，然拒絕在該舉發通知單之「收受通知聯者簽
    章」欄簽名，且其不服舉發，於舉發通知單所載應到案日期
    （98年11月6 日）後之30天內即98年11月10日，向交通部公
    路總局臺北區監理所基隆監理站（下稱原處分機關）提出申
    訴，原處分機關函請舉發機關調查結果，仍認異議人有上開
    違規情事，乃於99年10月11日，依據道路交通管理處罰條例
    第53條第2項、第63條第1項第3款規定，以基監字第裁42-RB
    0000000號裁決書，裁處異議人罰鍰新臺幣（下同）900元，
    並記違規點數3 點，嗣原處分機關以異議人曾於應到案日期
    後之30天提出申訴為由，改裁處異議人700 元，並函知異議
    人更正裁處之內容等語。
二、聲明異議意旨略以：異議人駕駛系爭車輛，行經基隆市中山
    橋與安一路路口時，係在行向燈號為綠燈時通過停止線，尚
    未完成右彎行為，行向燈號即轉為紅燈，因車身已超過停止
    線，且考量將車停在路口十分危險，便繼續右彎之駕駛行為
    ，其並紅燈右轉之違規情事，爰具狀聲明異議，聲請撤銷原
    處分云云。
三、按汽車駕駛人駕駛汽車，應遵守道路交通標誌、標線、號誌
    之指示，道路交通安全規則第90條前段定有明文。又道路交
    通標誌標線號誌設置規則第206 條第5 款第1 目規定「圓形
    紅燈」之行車管制號誌係表示禁止車輛通行，並不得超越停
    止線或進入路口。次按汽車駕駛人，行經有燈光號誌管制之
    交岔路口闖紅燈者，處新臺幣1,800 元以上5,400 元以下罰
    鍰。前項紅燈右轉行為者，處新臺幣600 元以上1,800 元以
    下罰鍰。又汽車駕駛人，違反前開規定者，除依原條款處罰
    鍰外，並記違規點數3 點，道路交通管理處罰條例第53條第
    2 項、第63條第1 項第3 款分別規定甚明。再按被查獲之駕
    駛人或行為人為受處分人時，應於填記通知單後將通知聯交
    付該駕駛人或行為人簽名或蓋章收受之；拒絕簽章，仍應將
    通知聯交付該駕駛人或行為人收受，並記明其事由及交付之
    時間；拒絕收受者，應告知其應到案時間及處所，並記明事
    由與告知事項，視為已收受，違反道路交通管理事件統一裁
    罰基準及處理細則第11條第1項 第1 款亦定有明文
四、經查：
  (一)異議人駕駛系爭車輛，於98年10月21日晚間11時19分許，行
    經中山橋與安一路口之設置有燈光號誌管制之交岔路口時，
    違規紅燈右轉，為舉發單位員警吳元劭當場欄停，並以異議
    人違反道路交統管理處罰條例第53條第2 項之規定，掣單舉
    發（基隆市警察局基警交字第RB0000000 號舉發違反道路交
    通管理事件通知單），異議人雖收受該舉發違反道路交通管
    理件通知單，然拒絕在該舉發通知單之「收受通知聯者簽章
    」欄簽名，舉發員警乃於記明其事由及交付之時間後，逕將
    上開交通違規事件移由原處分機關裁處，異議人於於舉發通
    知單所載應到案日期（98年11月6 日）後之30天內即98年11
    月10日，向原處分機關提出申訴，原處分機關函請舉發機關
    調查結果，仍認異議人有上開違規情事，乃於99年10月11日
    ，依據道路交通管理處罰條例第53條第2 項、第63條第1 項
    第3 款規定，以基監字第裁42-RB0000000號裁決書，裁處異
    議人罰鍰900元，並記違規點數3點，嗣原處分機關以異議人
    曾於應到案日期後之30天提出申訴為由，改裁處異議人700
    元，並函知異議人更正裁處之內容等情，有基隆市警察局基
    警交字第RB0000000 號舉發違反道路交通管理事件通知單、
    基隆市警察局第四分局98年11月20日基警四分五字第098041
    0698號函、交通部公路總局臺北區監理所基隆監理站基監字
    第裁42-RB0000000號違反道路交通管理事件裁決書等件影本
    各1份附卷可稽，洵堪認定。
  (二)訊據異議人固不否認於前揭時、地，經舉發單位員警吳元劭
    以紅燈右轉為由攔停，並拒絕在舉發通知單之「收受通知聯
    者簽章」欄簽名之事實，然矢口否認有何紅燈右轉之行為，
    並以前詞置辯。然查，本件舉發異議人違規之員警吳元劭到
    庭具結證稱：因基隆市中山橋往安一路右轉車輛，常有違規
    紅燈右轉，因而發生車禍死亡事故之情形，是其服務之舉發
    單位乃規劃該處為重點路檢地點，98年10月21日晚間11時許
    ，其站在安一路66號前執行路檢及取締交通違規勤務，所站
    位置恰可看見設置在中山橋上供安一路直行車輛觀規之交通
    號誌，該交通號誌倘為綠燈，中山橋右轉安一路之燈光號誌
    即為紅燈，同日晚間11時19分許，其見中山橋上供安一路直
    行之燈光號誌已轉為綠燈好幾秒後，異議人方駕駛系爭車輛
    ，自中山橋右轉安一路，中山橋上劃設之停止線距安一路路
    口約3公尺，且因中山橋右轉安一路是一下坡路段，所以其
    所站立之地點無法看不見中山橋上異議人行向之停止線，但
    是倘異議人果係在其行向燈光號誌轉為紅燈前即開始右轉安
    一路，在其站立的地點可以看見異議人之車頭，但當時其係
    在中山橋直行安一路之燈光號誌轉為綠燈好幾秒後，才看見
    異議人車輛之車頭突出停止線右轉彎，因認異議人係在其行
    向燈光號誌轉為紅燈後，逾越停止線，右轉安一路，乃加以
    攔停並舉發其紅燈右轉之駕駛違規行為等語（見本院卷第14
    -15 頁）；且本院觀諸證人庭後所呈模擬光碟（附於本院卷
    ）、舉發違規地點照片、以警車模擬於中山橋上所設置供供
    安一路直行車輛之交通號誌為綠燈，中山橋右轉安一路交通
    號誌為紅燈，在證人站立之位置，可看見自中山橋紅燈右轉
    安一路車輛正轉出路口之照片（見本院卷第20-26 頁）；並
    衡諸交通違規行為態樣甚多，若全數均以得即時利用之科學
    儀器取得證據，不但所費不貲，亦有實際執行上之困難，且
    依現有交通法規，並未就舉發交通違規行為，僅限於有科學
    儀器所採證據為證，而摒除單憑執法人員舉發之相關規定，
    此觀之道路交通管理處罰條例第7條、第7條之1、第7條之2
    規定甚明，而本件之「駕車行經有燈光號誌管制之交岔路口
    闖紅燈」違規，即屬此不限於須以科學儀器所採證據為證者
    ；且交通案件所需之舉證狀態均稍縱即逝，除有恰好為警員
    拍照存證外，事後均無法還原現場狀態，故舉發當時現場之
    執勤警員自屬交通案件之重要證人；再參酌警員執行公務時
    ，本身即受有行政懲處責任之監督，其到庭具結作證，更係
    以刑事責任擔保其證言之真實性，本件舉發警員既已到庭證
    述如上，證人與異議人間亦無任何嫌隙，當不至甘冒涉犯偽
    證罪之風險，僅為罰鍰處分即蓄意構陷異議人，且證人前開
    證言，並查無顯著瑕疵或與事實不符之處，亦無任何證據足
    資懷疑證人有何捏造事實違法取締之不法情事，是證人所為
    之上開證詞應值採信，異議人猶辯稱並無駕駛系爭車輛紅燈
    右轉之違規行為云云，核應係事後卸責之詞，不足採信。
五、綜上所述，本件異議人駕駛系爭車輛，於上揭時、地，確有
    「駕車行經有燈光號誌管制之交岔路口紅燈右轉行為」之違
    規事實，應堪認定。又異議人於應到案日期後之30日內向原
    處分機關提出申訴，是原處分機關依道路交通管理處罰條例
    第53條第2 項、第63條第1 項第3 款及違反道路交通管理事
    件統一裁罰基準表之規定，裁處異議人罰鍰700 元，並記違
    規點數3 點，核無違誤。本件聲明異議為無理由，應予駁回
    。
六、據上論斷，應依道路交通事件處理辦法第18條，裁定如主文
    。
中    華    民    國    99    年    12    月    31    日
                  交通法庭法  官  劉桂金
以上正本證明與原本無異。
對於本件裁定如有不服，應於收受送達後5日內，向本院提出抗
告書狀，敘述抗告之理由，抗告於臺灣高等法院。
中    華    民    國    99    年    12    月    31    日
                          書記官  劉如純

司法院資訊處製作；財團法人民間司法改革基金會備份。
